臺灣高等法院臺中分院刑事判決　　　　 96年度上易字第444號
上　訴　人
即　被　告　乙○○
　　　　　　丙○○
　　　　　　　　　　　樓
前二人共同
選任辯護人　林文成　律師
上列上訴人因重利案件，不服臺灣臺中地方法院95年度易字第
3771號中華民國96年1月10日第一審判決（起訴案號：臺灣臺中
地方法院檢察署95年度偵字第23225號），提起上訴，本院判決
如下：
    主  文
上訴駁回。
    事  實及理  由
一、本案經本院審理結果，認第一審判決認事用法及量刑均無不
    當，應予維持，並引第一審判決書記載之事實、證據及理由
    。（如附件）
二、被告等上訴意旨略以：被告二人對原審判決所認定之犯罪事
    實並不爭執，然被害人向被告等借用3萬元，預先扣除頭期
    利息6千元，實際交付被害人2萬4千元，今被告等願拋棄對
    被害人之債權，且就利息所得6千元部分，被告等亦無所得
    ，依偵查卷附檢察官求刑處理分析表以觀，原審量刑過重云
    云。
三、按刑罰之量定，固屬法院自由裁量之職權行使，但仍應審酌
    刑法第五十七條所列各款事由及一切情狀，為酌量輕重之標
    準，並非漫無限制。在同一犯罪事實與情節，如別無其他加
    重或減輕之原因，下級審法院量定之刑，亦無過重或失輕之
    不當情形，則上級審法院對下級審法院之職權行使，原則上
    應予尊重（最高法院85年度台上字第24 46號判決參照）。
    本件原審判決就量刑部分，已具體載明其審酌被告乙○○、
    丙○○有如原審判決所示前科紀錄，素行不佳，復為己私利
    ，乘人急迫之際而盤削重利，使被害人更陷於經濟困境，取
    得重利年息高達720%之惡性非輕，惟念及被告等貸放之金額
    及業已收取之利息尚屬小額，對社會金融秩序造成危害非鉅
    ，及被告等均已坦承犯行，顯有悔意等一切情狀，分別量處
    如原審判決主文所示之刑，並均諭知易科罰金之折算標準。
    本院認：原審判決既已就其量刑之理由，依刑法第五十七條
    之規定為詳細之說明；參酌本罪之法定刑為，1年以下有期
    徒刑、拘役或科或併科1千元以下罰金之罪，在依累犯之規
    定加重其刑後，則原審判決之量刑尚無過重情形，被告等以
    上開理由，認原判決量刑不當，難謂有據，本件上訴為無理
    由，應予駁回。
四、據上論斷，應依刑事訴訟法第三百七十三條、第三百六十八
    條，判決如主文。
本案經檢察官丁○○到庭執行職務。
中　　華　　民　　國　　96　　年　　4　　月　　11　　日
            刑事第四庭    審判長法　官  洪  耀  宗
                                法　官  江  德  千
                                法　官  劉  登  俊
上列正本證明與原本無異。
不得上訴。
                                書記官  粘  銘  環
中　　華　　民　　國　　96　　年　　4 　　月　　12　　日
附件
臺灣臺中地方法院刑事判決　　　　　　　95年度易字第3771號
公　訴　人　臺灣臺中地方法院檢察署檢察官
被　　　告　乙○○　男　31歲（民國○○年○月○○日生）
　　　　　　　　　　身分證統一編號：Ｚ000000000號
　　　　　　　　　　住臺中縣大里市○○里○○○街8巷18號
          　丙○○　男　33歲（民國○○年○○月○日生）
　　　　　　　　　　身分證統一編號：Ｚ000000000號
　　　　　　　　　　住臺中縣大雅鄉○○村○○路76巷49號4
　　　　　　　　  　樓
上列被告等因重利案件，經檢察官提起公訴（95年度偵字第2322
5號），因被告等於準備程序中就被訴事實為有罪之陳述，經本
院合議庭裁定由受命法官獨任進行簡式審判程序，本院判決如下
：
　　主    文
乙○○、丙○○共同乘他人急迫貸以金錢，而取得與原本顯不相
當之重利，均累犯，各處有期徒刑陸月，如易科罰金，均以新臺
幣壹仟元折算壹日。
    事    實
一、乙○○曾於民國89年間因違反毒品危害防制條例案件，經本
    院判處有期徒刑4月，於90年11月14日易科罰金執行完畢。
    詎猶不知悔改，與丙○○【曾於84年間因違反麻醉藥品管理
    條例（販賣麻藥罪、吸食麻藥罪）案件，經臺灣高等法院臺
    中分院分別判處有期徒刑2年8月、8月，並定應執行刑為有
    期徒刑3年2月，指揮書執行完畢日期為90年2月17日，於88
    年7月29日縮短刑期假釋交付保護管束出監。復於假釋期間
    之89年間因違反槍砲彈藥刀械管制條例案件，經本院判處有
    期徒刑2年6月，致前開假釋遭撤銷，應執行殘刑即有期徒刑
    1年5月22日，經接續執行後，復於93年7月1日縮短刑期假釋
    交付保護管束出監，嗣於94年8月26日縮刑期滿執行完畢】
    共同基於乘他人急迫貸以金錢而取得與原本顯不相當重利之
    犯意聯絡，由乙○○出資，並自95年9月間某日起，在臺中
    市區張貼「身分證借款、息低、保密、電話0000000000」等
    內容之小廣告（起訴書誤載為在報紙廣告版上刊登廣告），
    以招徠需款孔急而陷於急迫之不特定借款人，丙○○則與乙○○共同從事放款、收息及催收款項等事宜。嗣乙○○、丙○○於95年10月3日，因甲○○需款孔急，見前開廣告撥打
    電話商借現款聯絡後，即在甲○○位於臺中市○區○○街42
    4之1號2樓租屋處，貸予甲○○新臺幣（下同）3萬元，約定
    以10日為1期計息，言明每期利息6千元，並即預先扣除頭期
    利息6千元，巧取利益後，實僅交付甲○○2萬4千元（以本
    金3萬元計算，每10日收取利息6千元，其年利率高達720%）
    ，再由甲○○於同日簽發本票號碼：334268號，金額為9萬
    元之本票1張、書立同金額之借據（立據）1張及提供所有國
    民身分證、機車駕駛執照、其持有之行車執照各1張以供擔
    保，共同乘甲○○需錢急迫之際貸以金錢，而收取與原本顯
    不相當之重利。嗣於同月15日，甲○○因無力償還本息，復
    提供所持有使用之車號HJ9－320號重型機車1部（連同機車
    鑰匙1支）及委託書1紙，交付乙○○、丙○○供為擔保。甲○○因不堪重利之負擔，乃於翌日即同月16日報警，為警於
    同日下午5時10分，循線在臺中市○區○○街、尚德街口前
    查獲，並扣得上開甲○○簽發用供擔保之本票、借據（立據
    ）、委託書各1張及甲○○所有之國民身分證、機車駕駛執
    照、其所持有之行車執照各1張、前開機車1部（業經警發還
    甲○○）。
二、案經臺中市警察局第二分局報告臺灣臺中地方法院檢察署檢
    察官偵查起訴。
　　理　　由
一、上開犯罪事實，業據被告乙○○、丙○○於本院行準備程序
    及審理時坦承不諱，核與被害人甲○○於警詢中指述情節相
    符，並有前開本票、借據（立據）、委託書各1張及上開國
    民身分證、機車駕駛執照、行車執照影本各1張附卷可稽。
    又被告乙○○、丙○○名義上雖貸與被害人甲○○3萬元，
    然而實際上只交付被害人甲○○2萬4千元，計向被害人甲○○預扣收取10日6千元之重利，其年利率已高達720%，自屬
    與原本顯不相當。足徵被告乙○○、丙○○前開自白與事實
    相符。事證明確，被告乙○○、丙○○上開犯行，均堪以認
    定，應予依法論科。
二、核被告乙○○、丙○○所為，均係犯刑法第344條之重利罪
    。被告乙○○、丙○○2人間，就上開重利犯行，互有犯意
    聯絡與行為分擔，應論以共同正犯。查被告乙○○曾於89
    年間因違反毒品危害防制條例案件，經本院判處有期徒刑4
    月，於90年11月14日易科罰金執行完畢；被告丙○○曾於84
    年間因違反麻醉藥品管理條例（販賣麻藥罪、吸食麻藥罪）
    案件，經臺灣高等法院臺中分院分別判處有期徒刑2年8月、
    8月，並定應執行刑為有期徒刑3年2月，指揮書執行完畢日
    期為90年2月17日，於88年7月29日縮短刑期假釋交付保護管
    束出監。復於假釋期間之89年間因違反槍砲彈藥刀械管制條
    例案件，經本院判處有期徒刑2年6月，致前開假釋遭撤銷，
    應執行殘刑即有期徒刑1年5月22日，經接續執行後，復於93
    年7月1日縮短刑期假釋交付保護管束出監，嗣於94年8月26
    日縮刑期滿執行完畢，有臺灣臺中地方法院檢察署刑案資料
    查註紀錄表及臺灣高等法院被告前案紀錄表各2份在卷可按
    ，被告乙○○、丙○○於受有期徒刑之執行完畢後，5年以
    內故意再犯本件有期徒刑以上之罪，均為累犯，均應依刑法
    第47條第1項規定加重其刑。爰審酌被告乙○○、丙○○上
    開前科，素行不佳，復為己私利，乘人急迫之際而盤削重利
    ，使被害人更陷於經濟困境，取得重利年息高達720%之惡性
    非輕，惟念及被告等貸放之金額及業已收取之利息尚屬小額
    ，對社會金融秩序造成危害非鉅，及被告等均已坦承犯行，
    顯有悔意等一切情狀，各量處如主文所示之刑，並均諭知易
    科罰金之折算標準，以資懲儆。至上開被害人甲○○簽發之
    本票1張及其所書立之借據、委託書各1張，均係被害人甲○○交由被告等以供質押擔保之物，且具有債權證明之性質，
    尚難認係被告等供犯罪所用或因犯罪所得之物，不得併予宣
    告沒收，附此敘明。
據上論斷，應依刑事訴訟法第273條之1第 1項、第299條第1項前
段，刑法第28條、第344條、第47條第1項、第41條第1項前段，
刑法施行法第1條之1、第2項前段，判決如主文。
本案經檢察官黃雅楓到庭執行職務。
中　　華　　民　　國　　96　　年　　1 　　月　　10　　日
                       臺灣臺中地方法院刑事第11庭
                                法  官  丁智慧
上正本證明與原本無異。
如不服本判決，應於送達後10日內向本院提出上訴狀。
                                書記官  陳淑華
中　　華　　民　　國　　96　　年　　1 　　月　　10　　日
附錄本案論罪科刑法條全文：
刑法第344條
乘他人急迫、輕率或無經驗貸以金錢或其他物品，而取得與原本
顯不相當之重利者，處1年以下有期徒刑、拘役或科或併科1千元
以下罰金。
